【裁判字號】    97,交聲,1501
【裁判日期】    971231
【裁判案由】    違反道路交通管理處罰條例聲明異議
【裁判全文】
臺灣桃園地方法院交通事件裁定        97年度交聲字第1501號
原處分機關  交通部公路總局新竹區監理所
異  議  人
即受處分人  丁○○
上列異議人即受處分人因違反道路交通管理處罰條例案件，對於
交通部公路總局新竹區監理所中華民國97年9 月3 日所為之處分
（原處分案號：壢監裁字第裁53-DB0000000號）聲明異議，本院
裁定如下：
    主  文
異議駁回。
    理  由
一、按汽車駕駛人，行經有燈光號誌管制之交岔路口闖紅燈者，
    處新臺幣（下同）1,800 元以上5,400 元以下罰鍰，道路交
    通管理處罰條例第3 條第8 款、第53條第1 項定有明文。又
    按汽車駕駛人有前開第53條規定之情形者，除依該條處罰鍰
    外，並予記違規點數3 點，同條例第63條第1 項第3 款亦有
    明文規定。
二、本件原處分機關交通部公路總局新竹區監理所係以：異議人
    即受處分人（下稱異議人）丁○○於民國97年8 月4 日上午
    11時4 分許，駕駛車牌號碼SB-5723 號自用小客車（下稱系
    爭自用小客車），由中壢往龍潭方向行駛於桃園縣平鎮市○○路，於行經上開路段與建安路口時，闖紅燈直行金陵路，
    適舉發單位桃園縣政府警察局平鎮分局建安派出所員警丙○○、乙○○於該處執行惡性重大交通取締違規勤務，見狀遂
    以異議人駕車行經有燈光號誌管制之交岔路口闖紅燈為由，
    依違反道路交通管理處罰條例第53條第1 項之規定掣單舉發
    ，嗣異議人提出申訴，經原處分機關函請舉發單位調查結果
    ，仍認異議人確有前開違規行為，原處分機關乃依上開條文
    、違反道路交通管理事件統一裁罰基準及處理細則第43條、
    第44條及第67條等規定，於97年9 月3 日以壢監裁字第裁53
    -DB0000000號違反道路交通管理事件裁決書裁處受處分人罰
    鍰2,700 元，並記違規點數3 點在案。
三、聲明異議意旨略以：異議人於上揭時、地駕駛系爭自用小客
    車行經上開路口時，係跟著前面車子闖黃燈通過路口而非闖
    紅燈，爰依法聲明異議，請求撤銷原處分云云。
四、經查：
    (一)異議人於前揭時間駕駛系爭自用小客車，由中壢往龍潭方
      向行駛於桃園縣平鎮市○○路，於行經上開路段與建安路
      口時，確有闖紅燈直行金陵路之行為等情，業據證人即本
      件舉發員警丙○○於本院調查時結證稱：本件交通違規係
      由伊所舉發，伊當時任職於平鎮分局建安派出所，於當日
      上午10時至12時係執行取締交通違規勤務，而於11時4 分
      許時，伊與同事乙○○站在金陵路上距離金陵路與建安路
      口約100 公尺處，發現直行金陵路之號誌已經變為紅燈經
      過約3 秒後，車號為7585-EK 號之三菱修旅車直行闖紅燈
      ，伊與乙○○看到後就走到車道上準備將該部車攔下時，
      又發現該部車後方尾隨異議人所駕駛之黑色賓士車亦直行
      闖紅燈，所以就將2 部車一起攔下並開單舉發；當日異議
      人所駕駛之自小客車經過路口時，號誌並非剛由綠燈轉換
      為黃燈，因為伊攔下第1 部車時，有向第1 部車之駕駛人
      告知闖紅燈，該駕駛人表示知道，且未向伊表示通過路口
      時號誌才剛轉換為黃燈，另該部車之駕駛人之後亦未申訴
      ，因駕駛人如果嗣後有申訴，裁決機關就會函詢伊等表示
      意見；伊當時所看到之號誌與異議人所看到之號誌是同步
      ，所以伊可以確定異議人通過路口時，號誌的確是紅燈，
      且第1 部車進入路口時，號誌就已經變成是紅燈過後約3
      秒，伊等都有用手錶計時，所以不可能是異議人所述其駕
      車進入路口時號誌為黃燈，係在出路口時號誌剛好變成紅
      燈之情形等語明確（參見本院卷第19至21頁），核與證人
      乙○○警員於本院調查時結證稱：伊於上揭時、地有與丙○○警員一同執行取締交通違規勤務，本件交通違規係由
      丙○○警員所舉發，當時伊等係站在金陵路上距離金陵路
      與建安路口約50公尺，伊等係先攔下1 部闖紅燈之汽車，
      而該部車後方約10公尺處就是異議人的車也隨即通過路口
      ，所以伊等也一併將異議人的車攔下，並舉發異議人闖紅
      燈，當天異議人係闖紅燈而非闖黃燈，因為伊等都是看到
      路口號誌已經變成紅燈約1 、2 秒後，如果還是有車子通
      過路口，伊等才會將車子攔下等語情節相符（參見本院卷
      第34、35頁），亦與證人即於前揭時、地駕車在異議人前
      方通過路口而同遭員警舉發闖紅燈之駕駛人甲○○於本院
      調查時結證稱：伊於上揭時、地確有因駕車闖紅燈而為警
      察開單舉發，伊當時駕車通過上開路口時，並沒有注意看
      號誌為何，係在遭員警攔下後，回頭看才知道號誌已經是
      紅燈，本件伊也沒有到裁決機關申訴或至法院聲明異議等
      語情節一致（參見本院卷第35、36頁），並有現場照片2
      幀（參見本院卷第25頁）及現場圖1 紙（參見本院卷第26
      頁）在卷可稽。
    (二)至異議人雖以前揭情詞置辯；惟查，異議人於前揭時、地
      確有駕車行經有燈光號誌管制之交岔路口而闖紅燈之交通
      違規行為，業據證人丙○○及乙○○於本院調查結證明確
      ，已如前述，且均核與證人甲○○所結證之情節相符，而
      證人丙○○及乙○○雖均為本件舉發員警，惟渠等到庭所
      陳述之上開舉發經過，經查尚無違反經驗或論理法則之處
      ，且遍查本件卷存證據資料，亦無任何積極證據足以證明
      上開證人前揭所述係虛偽不實，亦無足可顯信上開證人陳
      述不可採信之品性證據或前科證據存在，自不得僅因上開
      證人為本件開單舉發異議人之員警，即遽予否認渠等上開
      證述之可信性，況上開證人與異議人間素昧平生，並無仇
      隙嫌怨，而警員執行公務時，本身即受有行政懲處責任之
      監督，且渠等到庭具結作證，更係以刑事責任擔保渠等證
      言之真實性，從而，證人丙○○及乙○○於本院調查時所
      結證前情，應堪採信屬實。又證人丙○○舉發本件交通違
      規時係日間中午，天氣晴朗、光線充足，而證人丙○○兩
      眼視力均為1.2 等情，業據證人丙○○於本院調查時結證
      無訛（參見本院卷第19、20頁），且結證稱：伊當時所站
      立之位置並無視線死角，可以清楚看到號誌及路口之情形
      ，另號誌旁當時雖有竹林，但不會影響伊的視線等語（參
      見本院卷第19、20頁），核與證人乙○○於本院調查時結
      證稱：伊等當天所站立之位置可以清楚看到路口之情形，
      並不會被行道樹擋住，也沒有視線死角等語情節相符（參
      見本院卷第34頁），而就此證人甲○○於本院調查時亦結
      證稱：當天伊被員警攔檢停車之位置，可以清楚看到路口
      之情形及號誌，並沒有視線死角等語明確（參見本院卷第
      36頁），並有前揭現場照片附卷可據，足見本案舉發員警
      於舉發當時尚無因遭障礙物遮蔽或視線不佳而有錯看之虞
      。再者，本件異議人駕車行經有燈光號誌管制之交岔路口
      而闖紅燈之交通違規行為，如有監視錄影器錄影或拍照存
      證之物證資料，固可免除不必要之爭議，然員警執行交通
      勤務，依法並未要求就任何違規事項均必須錄影或拍照存
      證，此觀道路交通管理處罰條例第7 條之2 亦規定在當場
      不能或不宜攔截舉發之情況下，可逕行舉發之意旨即明，
      且因此等違規情事均發生於一剎那之間，除非恰有錄影設
      備或得拍攝快速移動畫面之照相設備，否則要求值勤警員
      或舉發機關需緊急錄影或拍照後以此為證，未免與執行勤
      務之實況相悖，並難以實行，故於因無法及時攝影取證之
      情況下，如無其他證據顯示舉發員警有誤認或故意構陷之
      情事時，尚難以舉發員警無法提出其他證據佐證，即認其
      所述不可採信，否則該未裝設科學儀器之路段，豈非陷入
      駕駛人得任意違規之狀態，自非妥適；而本件固除證人即
      本件舉發員警丙○○及乙○○之前揭結詞外，別無照片或
      其他證據以證明異議人有前揭交通違規行為，然異議人前
      揭違規行為，已據上開證人於本院審理中結證明確，異議
      人於此亦未能提出上開證人有誤認或故意構陷之具體事證
      ，復有證人甲○○前揭結詞及現場圖、現場照片等間接證
      據足佐，是縱裁決機關僅能由舉發員警證明異議人之違規
      行為，而未能提出照片或其他證據證明，亦難認其未盡舉
      證責任，而遽認裁決機關之處分為不當，是異議人指稱並
      無照片證明其有闖紅燈之行為云云，亦殊不足採。是以，
      異議人之前揭辯詞均無足據以為有利異議人之認定。本件
      事證明確，異議人確有於前揭時、地駕車行經有燈光號誌
      管制之交岔路口而闖紅燈之違規行為，洵堪認定。
五、綜上所述，本件事證明確，異議人於前揭時、地駕車行經有
    燈光號誌管制之交岔路口闖紅燈之違規行為確堪認定。從而
    ，原處分機關依前揭道路交通管理處罰條例第53條第1 項、
    違反道路交通管理事件統一裁罰基準及處理細則第43條、第
    44條、第67條暨違反道路交通管理事件統一裁罰標準表之規
    定，裁處異議人罰鍰2,700 元，並依同條例第63條第1 項第
    3 款規定，併予記違規點數3 點，核無違誤。異議人之異議
    ，為無理由，應予駁回。
據上論斷，應依道路交通案件處理辦法第19條，裁定如主文。
中    華    民    國    97    年    12    月    31    日
                  交通法庭法  官   陳振嘉
以上正本證明與原本無異。
如不服本裁定，應於收受送達後5 日內向本院提出抗告狀。
                          書記官   伍幸怡
中    華    民    國    98    年    1     月    6     日


司法院資訊處製作；財團法人民間司法改革基金會備份。
